臺灣板橋地方法院刑事判決　　　　　　 100年度訴字第2342號
公　訴　人　臺灣板橋地方法院檢察署檢察官
被　　　告　郭明和
上列被告因違反槍砲彈藥刀械管制條例等案件，經檢察官提起公
訴（100 年度偵字第15490 號），被告於準備程序中就被訴事實
為有罪之陳述，經本院合議庭裁定改以簡式審判程序審理，判決
如下：
    主  文
郭明和未經許可，寄藏子彈，處有期徒刑肆月，併科罰金新臺幣
萬元，罰金部分如易服勞役，以新臺幣壹仟元折算壹日，扣案
之子彈貳顆均沒收；又持有第三級毒品純質淨重二十公克以上，
處有期徒刑柒月，扣案之第三級毒品愷他命驗餘淨重壹佰拾伍
點伍零壹柒公克及包裹上開包裝袋拾貳個均沒收。應執行有期徒
刑拾月，併科罰金新臺幣萬元，罰金部分如易服勞役，以新臺
幣壹仟元折算壹日。緩刑年，緩刑期內付保護管束，並向指定
之政府機關、政府機構、行政法人、社區或其他符合公益目的之
機構或團體，提供貳佰肆拾小時之義務勞務。扣案之子彈貳顆、
第三級毒品愷他命驗餘淨重壹佰拾伍點伍零壹柒公克及包裹上
開包裝袋拾貳個均沒收。
    事  實
一、郭明和明知具殺傷力之子彈係屬槍砲彈藥刀械管制條例第4
    條第1 項第2 款所稱之彈藥，非經中央主管機關許可不得寄
    藏、持有，竟基於寄藏子彈之犯意，於民國100 年2 、3 月
    間某日，在新北市○○區○○路某籃球場內，經其綽號「楊
    哲豪」之友人（本名楊紹彥，業於100 年5 月12日死亡）將
    具有殺傷力由金屬彈殼組合直徑9 mm±0.5mm 金屬彈頭而成
    之非制式子彈4 顆及金屬彈殼組合直徑9mm 金屬彈頭而成之
    非制式子彈1 顆（合計5 顆）委託郭明和保管之，郭明和於
    收受後，將上開非制式子彈藏放於其位於新北市○○區○○
    街123 巷7 號4 樓之住處內而無故寄藏之。
二、郭明和明知愷他命係屬毒品危害防制條例所規定之第三級毒
    品，不得非法持有，竟基於持有第三級毒品愷他命之犯意，
    於100 年5 月底某日，在上揭籃球場內，以新臺幣（下同）
    2 萬元價格，向真實姓名年籍不詳綽號「阿翰」之成年男子
    購買純質淨重20公克以上之第三級毒品愷他命1 大包（淨重
    135.859 公克，驗餘淨重135.5017公克，純質淨重97.3554
    公克），並自行將之分裝為12包後藏放在新北市○○區○○
    街123 巷7 號4 樓住處內而持有之。
三、嗣於100 年6 月3 日0 時45分許，為警在上址居所查獲，並
    扣得上開具殺傷力之非制式子彈5 顆、第三級毒品愷他命12
    包（淨重135.859 公克，驗餘淨重135.5017公克，純質淨重
    97.3554 公克）等物，始悉上情。
四、案經新北市政府警察局海山分局報告臺灣板橋地方法院檢察
    署檢察官偵查起訴。
    理  由
一、本案被告郭明和所犯為死刑、無期徒刑或最輕本刑為3 年以
    上有期徒刑以外之罪，其於準備程序中就被訴事實為有罪之
    陳述，經法官告知簡式審判程序之旨，並聽取公訴人之意見
    後，依刑事訴訟法第273 條之1 第1 項規定，裁定由受命法
    官獨任進行簡式審判程序，合先敘明。
二、上開事實，業據被告郭明和於偵訊及本院審理時坦承不諱，
    核與證人許佳斌、楊承翰及劉洋成於警詢、偵查中證述之情
    節相符，復有子彈5 顆、白色細結晶1 包、白色結晶粒10包
    、咖啡色結晶粒1 包扣案可憑。上開子彈5 顆經送請內政部
    警政署刑事警察局以檢視法及試射法鑑定結果如下：1.送鑑
    子彈4 顆，認均係非制式子彈，由金屬彈殼組合直徑9 ±
    0.5mm 金屬彈頭而成，採樣2 顆試射，可擊發，認均具殺傷
    力；2.送鑑子彈1 顆，認係非制式子彈，由金屬彈殼組合直
    徑9mm 金屬彈頭而成，經試射，可擊發，認具殺傷力，此有
    內政部警政署刑事警察局100 年6 月27日刑鑑字第10000759
    67號鑑定書1 份及照片4 幀在卷可參（見100 年度偵字第
    15490 號卷第91、92頁）。又上開白色細結晶1 包、白色結
    晶粒10包、咖啡色結晶粒1 包共11包（毛重140.819 公克，
    驗前淨重135.859 公克，驗餘淨重135.5017公克，純質淨重
    97.3554 公克），經送交通部民用航空局航空醫務中心鑑驗
    結果含第三級毒品愷他命成分，有該局航空醫務中心100 年
    6 月7 日航藥鑑字第0000000 號、第0000000Q號毒品鑑定書
    各1 份在卷可佐。上述彈藥、毒品之鑑驗結果，均係檢驗機
    關本於專業知識及以精密儀器或科學檢驗方法所得之結論，
    自可憑信，足見被告自白與事實相符，堪以採信。是本案事
    證明確，被告上開持有子彈及持有第三級毒品愷他命等犯行
    均堪認定。
三、論罪科刑
  (一)按持有之繼續，為行為之繼續，亦即一經持有槍枝，罪已成
    立，但其完結須繼續至持有行為終了時為止（最高法院94年
    度台上字第7415號、95年度台上字第3461號判決意旨參照）
    ；又按槍砲彈藥刀械管制條例係將「持有」與「寄藏」為分
    別之處罰規定，則單純之「持有」，固不包括「寄藏」，但
    「寄藏」之受人委託代為保管，其保管之本身所為之「持有
    」，既係「寄藏」之當然結果，法律上自宜僅就「寄藏」行
    為為包括之評價，不應另就「持有」予以論罪（最高法院74
    年台上字第3400號判例意旨參照）。核被告就上開事實一所
    為，係犯槍砲彈藥刀械管制條例第12條第4 項之未經許可寄
    藏子彈罪，公訴意旨固認被告此部分係犯同條例第4 項未經
    許可持有子彈罪嫌，惟被告既係受託綽號「哲豪」之友人楊
    紹彥保管上開子彈5 顆，如前所述，惟其基本事實同一，適
    用之法條條項亦未變更，本院自應予以審理，且無須變更起
    訴法條，附此敘明。被告持有上開子彈為寄藏之當然結果，
    不另論以持有罪。
  (二)再按愷他命為毒品危害防制條例第2 條第2 項第3 款所定之
    第三級毒品，不得非法持有。查被告持有之愷他命純質淨重
    為97.3554 公克，已達同條例第11條第5 項所定純質淨重20
    公克以上，故核其此部分（事實二）所為，係犯毒品危害防
    制條例第11條第5 項之持有第三級毒品純質淨重20公克以上
    之罪。
  (三)被告所犯上開2 罪間，犯意各別，行為互殊，應予分論併罰
    。復按犯槍砲彈藥刀械管制條例之罪，於偵查或審判中自白
    ，並供述全部槍砲、彈藥、刀械之來源及去向，因而查獲或
    因而防止重大危害治安事件之發生者，減輕或免除其刑，該
    條例第18條第4 項固定有明文。考其立法本旨在鼓勵犯槍砲
    彈藥刀械管制條例之罪者自白，如依其自白進而查獲該槍彈
    、刀械之來源供給者及所持有之槍彈、刀械去向，或因而防
    止重大危害治安事件之發生時，能及早破獲相關之犯罪集團
    ，並避免該槍彈、刀械續遭持為犯罪所用，足以消彌犯罪於
    未然，自有減輕或免除其刑，以啟自新之必要。故犯該條例
    之罪者，雖於偵查或審判中自白，若並未因而查獲該槍砲、
    彈藥、刀械之來源及去向，即與上開規定應減輕或免除其刑
    之要件不合。本案被告對於前揭未經許可持有子彈之犯罪事
    實於偵查與審判中雖均坦承不諱，並供述上開槍彈來源係受
    楊紹彥之友人寄託藏放等情明確，已如前述，惟其於警詢中
    陳稱：「『哲豪』的友人將這5 顆子彈寄託給我保管，是於
    今年年頭，在新北市○○區○○路外的堤防內籃球場交給我
    的，因為『哲豪』是我乾哥哥，『哲豪』可能覺得我這邊比
    較安全，便要我替他保管這5 顆子彈。…經我指認就是國民
    身分證照片中的『楊紹彥』就是我所稱的『哲豪』的男子沒
    錯。」、於偵訊中偵訊時已陳稱：「扣案的子彈是100 年2
    、3 月間在三重區○○路的河堤內的籃球場上，一個叫『楊
    哲豪』的朋友寄放在我這邊，叫我幫他保管，楊哲豪已經死
    了。」等語（見100 年度偵字第15490 號卷第7 、79頁），
    則依被告供述上情，委託其保管藏放子彈之人業已死亡，並
    有楊紹彥之相片影像資料查詢結果1 紙在卷可稽（見同上偵
    卷第29頁），無從追查該等子彈之來源供給者，即與槍砲彈
    藥刀械管制條例第18條第4 項規定之要件不符，自無法據該
    規定減免被告刑責，附此敘明。
  (四)爰審酌被告前無犯罪之科刑紀錄、素行尚可（參卷附臺灣高
    等法院被告前案紀錄表）、高中肄業之智識程度、家境勉持
    之生活狀況（見被告警詢筆錄受詢問人資料），其明知無故
    持有毒品及持有子彈均為法所禁止之行為，竟仍為本件持有
    第三級毒品愷他命及為他人受託保管子彈之犯行，且持有愷
    他命數量非微，所為亦助長毒品流通，影響社會治安，所為
    應予非難，惟念其犯後自始坦承犯行，態度尚佳，已見悔意
    ，且未將子彈持之犯案等一切情狀，分別量處如主文所示之
    刑，並就罰金刑部分諭知易服勞役之折算標準，暨定其應執
    行之刑，以示懲儆。
  (五)末查被告未曾因故意犯罪受有期徒刑以上刑之宣告，有臺灣
    高等法院被告前案紀錄表附卷可憑，其因一時失慮，偶罹刑
    典，事後已坦承犯行，考量其年紀尚輕，經其表示尚在高中
    就學中（見本院100 年10月27日審判筆錄第5 頁），本院斟
    酌上情認如令其入監執行，勢將中斷學業而無法獲得文憑習
    得一技之長，因認經本案偵審程序，被告已當知所警惕，信
    無再犯之虞，因認暫不執行其刑為當，予以宣告緩刑年，
    又本院斟酌被告之犯罪情節，俾使其得以從中記取教訓，爰
    併依刑法第74條第2 項第5 款之規定，命其應向檢察官指定
    之政府機關、政府機構、行政法人、社區或其他符合公益目
    的之機構或團體於檢察官指定之期間內提供240 小時之義務
    勞務，併依刑法第93條第1 項第2 款規定，諭知於緩刑期間
    付保護管束，以啟自新。再倘違反上開應行負擔之事項且情
    節重大者，依刑法第75條之1 第1 項第4 款之規定，其緩刑
    之宣告仍得由檢察官向本院聲請撤銷，併此敘明。
  (六)毒品危害防制條例第11條之1 雖明定無正當理由，不得擅自
    持有第三級毒品，同條例第18條第1 項後段復規定查獲之第
    三級毒品，無正當理由而擅自持有者，沒入銷燬之，然依同
    條例第18條第1 項後段應沒入銷燬之毒品，專指查獲施用或
    持有之第三級毒品，尚不構成犯罪行為，而應依行政程序沒
    入銷燬而言。從而，持有第三級毒品純質淨重20公克以上者
    ，既屬同條例相關法條明文規定處罰之犯罪行為，即非該條
    項應依行政程序沒入銷燬之範圍，則被告所持有之毒品即屬
    不受法律保護之違禁物，應依刑法第38條第1 項第1 款之規
    定沒收之，始為適法（最高法院96年度台上字第727 號、96
    年台上字第884 號判決亦同此意旨）。本件扣案之鑑驗後所
    餘之子彈2 顆，與愷他命驗餘淨重135.5017公克，係屬違禁
    物，不問屬於被告與否，均應依刑法第38條第1 項第1 款規
    定宣告沒收之；至因鑑定經試射而擊發之子彈3 顆所餘之彈
    頭及彈殼，原含有彈藥之部分均因擊發而燃燒殆盡，而所餘
    之彈頭、彈殼均不復具子彈之外型及功能，自非屬違禁物，
    與鑑驗耗損之毒品，既已滅失，爰均不另為沒收銷燬之諭知
    。另包裹上開毒品之包裝袋12個，具有包裝毒品、防止其裸
    露而便於持有功能，為被告所有之物供犯本件持有毒品罪所
    用之物，亦依刑法第38條第1 項第2 款規定宣告沒收之。至
    其餘扣案之搖頭丸28顆（淨重8.511 公克，驗餘淨重8.4936
    公克，其中僅24顆含有第二級毒品甲基安非他命及MDMA成分
    ，其被告施用第二級毒品MDMA部分，業經本院裁定送觀察、
    勒戒）、鼻管3 支、玻璃罐2 個、子彈5 顆、刮盤2 張、卡
    片2 張、電子磅秤1 台、分裝杓1 支、大分裝袋4 包、小分
    裝袋5 包及小分裝袋25個等物，固係被告所有之物，惟依卷
    內證據無從認定與本案上開持有愷他命之犯行有直接關連，
    且非違禁物，爰不併予宣告沒收，附此敘明。
據上論斷，應依刑事訴訟法第273 條之1 第1 項、第299 條第1
項前段，槍砲彈藥刀械管制條例第12條第4 項，毒品危害防制條
例第11條第5 項，刑法第11條前段、第42條第3 項、第51條第5
款、第74條第1 項第1 款、第2 項第5 款、第93條第1 項第2 款
、第38條第1 項第1 款、第2 款，判決如主文。
本案經檢察官洪國朝到庭執行職務。
中    華    民    國   100    年    11    月    17    日
                  刑事第十九庭  法  官  陳海寧
以上正本證明與原本無異。
如不服本判決，應於判決送達後10日內敘明上訴理由，向本院提
出上訴狀 (應附繕本) ，上訴於臺灣高等法院。其未敘述上訴理
由者，應於上訴期間屆滿後20日內向本院補提理由書「切勿逕送
上級法院」。
                                書記官  馮得弟
中    華    民    國   100    年    11    月    23    日
附錄本案論罪科刑法條
槍砲彈藥刀械管制條例第12條
未經許可，製造、販賣或運輸子彈者，處 1 年以上 7 年以下有
期徒刑，併科新臺幣 500 萬元以下罰金。
未經許可，轉讓、出租或出借子彈者，處 6 月以上 5 年以下有
期徒刑，併科新臺幣 300 萬元以下罰金。
意圖供自己或他人犯罪之用，而犯前二項之罪者，處 3 年以上
10 年以下有期徒刑，併科新臺幣 700 萬元以下罰金。
未經許可，持有、寄藏或意圖販賣而陳列子彈者，處 5 年以下
有期徒刑，併科新臺幣 300 萬元以下罰金。
第 1 項至第 3 項之未遂犯罰之。
毒品危害防制條例第11條
持有第一級毒品者，處 3 年以下有期徒刑、拘役或新臺幣 5 萬
元以下罰金。
持有第二級毒品者，處 2 年以下有期徒刑、拘役或新臺幣 3 萬
元以下罰金。
持有第一級毒品純質淨重十公克以上者，處 1 年以上 7 年以下
有期徒刑，得併科新臺幣 1 百萬元以下罰金。
持有第二級毒品純質淨重二十公克以上者，處 6 月以上 5 年以
下有期徒刑，得併科新臺幣 70 萬元以下罰金。
持有第三級毒品純質淨重二十公克以上者，處 3 年以下有期徒
刑，得併科新臺幣 30 萬元以下罰金。
持有第四級毒品純質淨重二十公克以上者，處 1 年以下有期徒
刑，得併科新臺幣 10 萬元以下罰金。
持有專供製造或施用第一級、第二級毒品之器具者，處 1 年以
下有期徒刑、拘役或新臺幣 1 萬元以下罰金。